【裁判字號】    96,抗,109
【裁判日期】    980902
【裁判案由】    拍賣抵押物
【裁判全文】
臺灣士林地方法院民事裁定               96年度抗字第109號
再 抗告 人  甲○○
非訟代理人  鄭勝助律師
上列再抗告人因與相對人復華商業銀行股份有限公司間拍賣抵押
物事件，對於中華民國96年6月26日本院合議庭所為之裁定，提
起再抗告，本院裁定如下：
    主  文
再抗告駁回。
再抗告費用由再抗告人負擔。
    理  由
一、按對於抗告法院之裁定再為抗告，除有非訟事件法第45條第
    1 項、第2 項規定之情形外，僅得以其適用法規顯有錯誤為
    理由，並經原法院之許可者為限。而法院之許可，以原裁定
    所涉及之法律見解具有原則上重要性者為限，非訟事件法第
    45條第3 項、第4 項定有明文。而原法院認為不應許可再抗
    告者，應以裁定駁回其再抗告，民事訴訟法第436 條之3 第
    3 項後段亦定有明文。上開規定，復為非訟事件之再抗告所
    準用，此觀諸非訟事件法第45條第5 項規定自明。而所謂「
    適用法規顯有錯誤」，係指確定判決所適用之法規顯然不合
    於法律規定，或與司法院及大法官會議之解釋，或最高法院
    現尚有效之判例顯然違反者而言。至所謂「法律見解具有原
    則上之重要性」，係指該訴訟事件所涉及之法律問題意義重
    大，而有加以闡釋之必要者而言。倘再抗告未具體指明二審
    裁定違背何法律、解釋、判例，其再抗告即屬不合法，而縱
    已具體指摘原裁定違背法令，但所涉非訟爭之法律關係或不
    具原則上之重要性者，仍不得許其提起再抗告。
二、本件再抗告意旨略以：相對人因不滿伊擬將本件抵押物所有
    權單純化，以利處理債務之作法，亦不理會伊對此還款計畫
    之解釋，先以主債務人淡水鋼鐵有限公司（下稱淡水鋼鐵公
    司）未按期還款，且催告無效為由，聲請拍賣本件抵押物。
    惟淡水鋼鐵公司並無相對人所指未依約繳納本息之情。原裁
    定則以伊拍賣本件不動產共有人余啟程應有部分，相對人據
    而催告清償全部欠款為合法，而准許拍賣本件不動產。惟相
    對人在淡水鋼鐵公司未違約拖欠本息之情形下，豈有剝奪伊
    期限利益之權利？且其催告亦不表明欠款之正確金額，不生
    效力。又相對人催告限伊於96年3 月15日下午3 時30分前繳
    清欠款或提出清償計畫。伊已於同年月14日寄出清償計畫，
    相對人應於同年月15日收到，但未回覆，並隱瞞事實。原裁
    定竟謂伊未依催告履行，已逾3 個月。另伊雖執行拍賣連帶
    保證人余啟成之應有部分，但對於相對人之權益並無不利益
    。相對人聲請賣抵押物，顯非維持權益之必要行為，乃權利
    濫用，縱在裁定程序，亦應為審酌要項。原裁定准許相對人
    之聲請，就形式審核而言，自有疏漏。原裁定顯有適用法規
    錯誤之情形，爰依法提起再抗告等語。
三、經查，再抗人雖執上開理由主張主張原裁定顯有適用法規錯
    誤之情形。然其實質內容，無非係主張相對人催告不生效力
    、本件聲請非維持權益之必要行為等事實問題，並未具體指
    明原裁定究竟違背何法律、解釋或判例之內容，其抗告已非
    合法。況其所述權利濫用原則，本屬實體上之爭執，應經實
    體程序，由兩造提出攻擊防禦資料，進行言詞辯論始得認定
    ，自非聲請拍賣抵押物之非訟程序得以審查。原裁定未就此
    為實體審查，自無何違法情事，更無何所謂涉及重大法律見
    解而具有原則上重要性可言。揆諸首揭說明，再抗告人所為
    再抗告，自屬不合法而無從許可，應予駁回。
四、爰依法裁定如主文。
中    華    民    國    98    年    9     月    2     日
                  民事第三庭  審判長法  官  鍾任賜
                                    法  官  林尚諭
                                    法  官  施月燿
以上正本證明與原本無異。
如對本裁定抗告，應於裁定送達後10日內向本院提出抗告狀。
中    華    民    國    98    年    9     月    2     日
                                    書記官  于耀文


司法院資訊處製作；財團法人民間司法改革基金會備份。
